【裁判字號】    99,台上,1794
【裁判日期】    990325
【裁判案由】    妨害性自主
【裁判全文】
最高法院刑事判決            九十九年度台上字第一七九四號
上  訴  人  台灣高等法院檢察署檢察官
被      告  甲○○
上列上訴人因被告妨害性自主案件，不服台灣高等法院中華民國
九十七年三月十三日第二審更審判決（九十七年度上更(二)字第三
號，起訴案號：台灣板橋地方法院檢察署九十二年度偵字第四四
八七號），提起上訴，本院判決如下：
    主  文
上訴駁回。
    理  由
按刑事訴訟法第三百七十七條規定，上訴於第三審法院，非以判
決違背法令為理由，不得為之。是提起第三審上訴，應以原判決
違背法令為理由，係屬法定要件。如果上訴理由書狀並未依據卷
內訴訟資料，具體指摘原判決不適用何種法則或如何適用不當，
或所指摘原判決違法情事，顯與法律規定得為第三審上訴理由之
違法情形，不相適合時，均應認其上訴為違背法律上之程式，予
以駁回。又刑事訴訟法第一百六十一條第一項規定：檢察官就被
告犯罪事實，應負舉證責任，並指出證明之方法。因此，檢察官
對於起訴之犯罪事實，應負提出證據及說服之實質舉證責任，倘
其所提出之證據，不足為被告有罪之積極證明，或其指出證明之
方法，無從說服法院以形成被告有罪之心證，基於無罪推定之原
則，自應為被告無罪判決之諭知。而認定犯罪事實所憑之證據，
無論直接或間接證據，其為訴訟上之證明，須於通常一般之人均
不致有所懷疑，而得確信其為真實之程度者，始得據為有罪之認
定，倘其證明尚未達到此一程度，而有合理之懷疑存在時，事實
審法院復已就其心證上理由予以闡述，敘明其如何無從為有罪之
確信，因而為無罪之判決，尚不得任意指為違法。本件原判決綜
合卷內訴訟資料，認被告甲○○被訴強制性交部分，告訴人即被
害人Ａ女（真實姓名年籍詳卷）之指證先後不一，非無瑕疵，且
偵查中所述遭被告強拉進房，證人○○○有為其攔阻云云，與○
○○所證被告沒有強拉Ａ女進房間等情，亦有不符。另卷附之財
團法人○○○醫院受理疑似性侵害事件驗傷診斷記載Ａ女左膝有
輕度紅腫、處女膜四及九點鐘方向有陳舊性裂傷、處女膜及會陰
部無瘀傷或出血現象、肛門無異常；而Ａ女陳稱被告有將性器插
入伊下體、肛門和口腔中，伊之前未曾肛交過，被告對伊性侵害
時，伊曾為推、踢、咬等反抗等情，惟經原審前審就有關疑義向
該醫院函詢結果，認「(一)處女膜陳舊裂傷、係指該女過去性交所
致。由於檢診時處女膜及會陰部無瘀血或出血現象，故無法判斷
有強力侵入被害人陰道之現象。(二)若男性之性器官強力插入女性
之肛門，通常女性肛門會有明顯裂傷，但經常性『肛交』者除外
，因此本例之被害人有被強迫『肛交』之可能性極微。(三)被告之
左肩膀有咬痕，是否為男女雙方激情所為，醫療上無從判斷」等
語，有該院復函及「病歷摘要記錄用紙」之記載可憑（見上訴卷
第四０至四二頁），其傷情亦與所稱極力反抗仍遭強制性交之情
不相符。此外復無積極證據足證被告確有對Ａ女強制性交之犯行
，因而撤銷第一審之科刑判決（第一審就原起訴強制性交部分，
認與妨害自由部分為裁判上一罪，從一重論以強制性交罪，上訴
後經原審前審改判數罪併罰，妨害自由部分並已確定），就強制
性交部分改判諭知被告無罪，已詳敘其綜合證據調查之結果，無
從為強制性交部分有罪確信之心證理由，所為論斷俱有卷內證據
資料足憑，核與經驗法則及論理法則並無違背，亦無所指判決理
由不備或理由矛盾之違法情形存在。上訴意旨，對於原判決究竟
如何違背法令，並未依據卷內資料為具體指摘，徒憑己見，對於
原審取捨證據論斷事實之職權行使，漫事爭執，核與法律規定得
為第三審上訴理由之違法情形不相適合，其上訴違背法律上之程
式，應予駁回。
據上論結，應依刑事訴訟法第三百九十五條前段，判決如主文。
中    華    民    國  九十九  年    三    月  二十五  日
                      最高法院刑事第十一庭
                          審判長法官  石  木  欽
                                法官  洪  佳  濱
                                法官  韓  金  秀
                                法官  段  景  榕
                                法官  周  煙  平
本件正本證明與原本無異
                                      書  記  官
中    華    民    國  九十九  年    三    月  三十一  日
                                                      Ｅ

司法院資訊處製作；財團法人民間司法改革基金會備份。
